【裁判字號】    95,易,429
【裁判日期】    951031
【裁判案由】    竊盜
【裁判全文】
臺灣士林地方法院刑事判決               95年度易字第429號
公  訴  人  臺灣士林地方法院檢察署檢察官
被      告  丙○○
上列被告因竊盜案件，經檢察官提起公訴（95年度偵字第2990號）
，本院判決如下：
    主  文
丙○○竊盜，處有期徒刑肆月，如易科罰金，以銀元參佰元即新
台幣玖佰元折算壹日。
    事  實
一、丙○○意圖為自己不法之所有，於民國95年1 月18日下午5
    時55分許，在臺北市大同區○○○路○ 段1 號「名城商業大
    樓」1 樓，乘管理員甲○○不在之際，竊取乙○○所有放置
    在大樓信箱內，準備交予快遞公司寄送之包裹紙盒乙只（長
    約30公分、寬約25公分、高約10公分），內有尖晶石3 千
    800 顆、銀飾35件，總價值約新臺幣（下同）3 萬7400元，
    得手後即搭乘電梯上樓離去。嗣經調閱監視錄影帶觀看結果
    ，發現該紙盒係丙○○所竊，始循線查知上情。
二、案經乙○○訴由臺北市政府警察局大同分局報請台灣士林地
    方法院檢察署檢察官偵查起訴。
    理  由
一、按被告以外之人於審判外之言詞或書面陳述，除法律有規定
    者外，不得作為證據；又被告以外之人於審判外之陳述，雖
    不符合同法第159 條之1 至第159 條之4 之規定，但經當事
    人於審判程序同意作為證據，法院審酌該言詞陳述或書面陳
    述作成時之情況，認為適當者，亦得為證據。當事人、代理
    人或辯護人於法院調查證據時，知有第159 條第1 項不得為
    證據之情形，而未於言詞辯論終結前聲明異議者，視為有前
    項之同意，刑事訴訟法第159 條第1 項及第159 條之5 分別
    定有明文。查本判決下列所引用之各該被告以外之人於審判
    外之陳述（包含書面陳述），雖屬傳聞證據，惟當事人於本
    院準備程序及審判期日中均表示無意見而不予爭執，且迄至
    言詞辯論終結前亦未再聲明異議，本院審酌上開證據資料製
    作時之情況，尚無違法不當及證明力明顯過低之瑕疵，亦認
    為以之作為證據應屬適當，故揆諸前開規定，爰逕依刑事訴
    訟法第159 條之5 規定，認前揭證據資料均例外有證據能力
    ，合先敘明。
二、訊據被告丙○○固坦承曾撿拾上開包裹之事實，惟矢口否認
    有何竊盜犯行，辯稱：因包裹上未寫明寄件人，認屬來路不
    明之紙盒，乃撿拾至四樓垃圾桶丟棄，並非自信箱中竊盜云
    云。然查：(1)上開貼妥記載收件人名稱、收件人地址白紙之
    黑色包裹，內有尖晶石3 千800 顆、銀飾35件，總價值約3
    萬7400元，，放置信箱內後，遭人取走之事實，業據證人乙
    ○○於警詢證述及本院審判期日結證屬實，並有被告取走包
    裹過程之監視錄影帶翻拍相片附卷可稽，此為被告所不爭（
    本院審判筆錄第4 、8 頁參照）；且查該翻拍相片，可見被
    告自外進入大樓後，直接走近大樓信箱放置處，隨即自信箱
    放置處走出，並（空手）站在櫃臺前觀望片刻後（偵查卷第
    22、23頁參照），再度進入信箱放置處拿取上述包裹，隨即
    持包裹搭乘電梯上樓（偵查卷第24至28頁參照）之影像。被
    告顯係未經同意而擅自取走他人包裹，破壞所有人之持有支
    配關係。(2)證人乙○○就該包裹外觀、放置情形到庭結證稱
    ：該包裹外盒長30公分、寬25公分、高10公分，黑色盒子上
    貼有白色紙張，載明收件人、收件人地址，... 包裹置於信
    箱內，雖無法完全置入信箱內，但稍微突出一點點，不會滑
    下來等情甚詳（本院審判筆錄第3 頁以下參照），被告亦自
    承：該包裹有寫明收件人，... 盒子有用透明膠帶封起來等
    情明確（本院審判筆錄第4 、9 頁參照）。是依該包裹已張
    貼紙張載明收件人名稱、地址，且以膠帶彌封之外觀，及其
    放置位置觀之，客觀上當足使一般人認知係他人所有之物。
    被告明知此情，竟未經同意逕自取走包裹，破壞所有人之持
    有支配關係，其主觀上有不法所有之意圖甚明。況被告於本
    院準備程序期日先辯稱：該包裹未載寄件人姓名、收件人及
    收件人地址，方認係來路不明之物云云；嗣於本院審判期日
    經證人乙○○結證後，方自承該包裹外觀已書明收件人及地
    址等情，更足見其畏罪情虛，而空言矯飾其主觀犯意，自不
    足採。(3)被告雖辯稱：其取走包裹後，因二樓需爬樓梯，故
    直接搭乘電梯至四樓，將之丟棄於四樓大垃圾桶，並無竊為
    己有之意圖云云。然查上址大樓第二、四樓均置有大垃圾桶
    ，且電梯於二樓有停靠等情，業據證人即大樓管理員甲○○
    到庭結證屬實（本院審判筆錄第6 、7 頁參照），是被告所
    辯：其拿取包裹後故意搭乘電梯至四樓丟棄云云，亦非可採
    。綜上所述，本件事證明確，被告犯行堪以認定。
三、查刑法於94年1 月7 日修正通過，於94年2 月2 日公布，並
    於95年7 月1 日施行。按行為後法律有變更者，適用行為時
    之法律，但行為後之法律有利於行為人者，適用最有利於行
    為人之法律，修正後之刑法第2 條第1 項定有明文。此條規
    定乃與刑法第1 條罪刑法定主義契合，而貫徹法律禁止溯及
    既往原則，係規範行為後法律變更所生新舊法律比較適用之
    準據法，是刑法第2 條本身雖經修正，但刑法第2 條既屬適
    用法律之準據法，本身尚無比較新舊法之問題，應一律適用
    裁判時之現行刑法第2 條規定以決定適用之刑罰法律。又本
    次刑法修正之比較新舊法，應就罪刑有關之共犯、未遂犯、
    想像競合犯、牽連犯、連續犯、結合犯，以及累犯加重、自
    首減輕暨其他法定加減原因（如身分加減）與加減例等一切
    情形，綜其全部罪刑之結果而為比較（最高法院95年度第8
    次刑庭會議決議可資參照），茲就本案適用法條相關部分比
    較新舊法如下：
    (1)刑法分則編各罪所定罰金之貨幣單位原為銀元，且依修正
      前刑法第33條第5 款規定，罰金刑為1 銀元以上，而有關
      罰金倍數之調整及銀元與新台幣之折算標準，則定有「罰
      金罰鍰提高標準條例」及「現行法規所定貨幣單位折算新
      台幣條例」，除罰金以1 銀元折算3 元新台幣外，並將72
      年6 月26日以前修正之刑法部分條文罰金數額提高10倍，
      其後修正者則不再提高倍數，修正後刑法第33 條 第5 款
      則將罰金刑提高為新台幣1 千元以上，並以百元計算之，
      且因刑法第33條第5 款所定罰金貨幣單位既已改為新台幣
      ，刑法分則編各罪所定罰金之貨幣單位亦應配合修正為新
      台幣，且考量刑法修正施行後，不再適用「現行法規所定
      貨幣單位折算新台幣條例」，為使刑法分則編各罪所定罰
      金之最高數額與刑法修正前趨於一致，爰增訂刑法施行法
      第1 條之1 規定，將刑法分則編各罪所定罰金之貨幣單位
      均改為新台幣，並將72年6 月26日以前修正之刑法部分條
      文罰金數額提高為30倍，其後修正者則提高為3 倍，是以
      刑法分則編各罪所定罰金刑之最高數額，於上開規定修正
      後仍屬一致，並無不同，但其罰金刑之最低數額，則比修
      正前提高，自以修正前之規定對被告較為有利。
    (2)被告行為時之刑法第41條第1 項前段規定：「犯最重本刑
      為5 年以下有期徒刑以下之刑之罪，而受6 個月以下有期
      徒刑或拘役之宣告，因身體、教育、職業、家庭之關係或
      其他正當事由，執行顯有困難者，得以1 元以上3 元以下
      折算1 日，易科罰金。」又修正前罰金罰鍰提高標準條例
      第2 條（於95年7 月1 日修正刪除）規定，就其原定數額
      提高為100 倍折算1 日，則本件被告行為時之易科罰金折
      算標準，最高得以銀元300 元折算1 日，經折算為新臺幣
      後，最高得以新臺幣900 元折算為1 日。惟95年7 月1 日
      施行之刑法第41條第1 項前段則規定：「犯最重本刑為5
      年以下有期徒刑以下之刑之罪，而受6 個月以下有期徒刑
      或拘役之宣告者，得以新臺幣1000元、2000元或3000元折
      算1 日，易科罰金。」比較修正前後之易科罰金折算標準
      ，以修正前之規定，較有利於被告。
    (3)準此而論，經綜合比較新舊法結果，新法並無較有利於被
      告，自應整體依刑法第2 條第1 項前段規定，適用行為時
      之修正前規定，合先敘明。
四、核被告所為，係犯行為時刑法第320 條第1 項竊盜罪。爰審
    酌被告因一己貪念竊取他人之物，侵害他人財產法益，且犯
    後空言否認犯罪，態度非佳，及其行為手段、所生損害大小
    等一切情狀，量處如主文所示之刑，並諭知易科罰金之折算
    標準。
據上論斷，依刑事訴訟法第299 條第1 項前段、刑法第2 條1 項
前段、修正前刑法第320 條第1 項、第41條第1 項前段、罰金罰
鍰提高標準條例第1 條前段、刪除前第2 條、現行法規所定貨幣
單位折算新台幣條例第2 條，判決如主文。
本案經檢察官張世和到庭執行職務
中    華    民    國    95    年    10    月    31    日
                  刑事第四庭審判長法  官  杜惠錦
                                  法  官  馬傲霜
                                  法  官  朱瑞娟
以上正本證明與原本無異。
如不服本判決，應於判決送達後10日內，向本院提出上訴狀。
                                  書記官  丁梅芬
中    華    民    國    95    年    11    月    2     日
附錄本案論罪科刑法條
中華民國刑法第320條（普通竊盜罪、竊佔罪）
意圖為自己或第三人不法之所有，而竊取他人之動產者，為竊盜
罪，處 5 年以下有期徒刑、拘役或 5 百元以下罰金。
意圖為自己或第三人不法之利益，而竊佔他人之不動產者，依前
項之規定處斷。
前二項之未遂犯罰之。


司法院資訊處製作；財團法人民間司法改革基金會備份。
